【裁判字號】    89,易,747
【裁判日期】    890421
【裁判案由】    竊盜
【裁判全文】
臺灣臺南地方法院刑事判決                          八十九年度易字第七四七號
    公  訴  人  臺灣臺南地方法院檢察署檢察官
    被      告  乙○○
右列被告因竊盜案件，經檢察官提起公訴（八十九度偵字第二四六三號），本院判決
如左：
    主  文
乙○○竊盜，處有期徒刑肆月。
    事  實
一、乙○○曾於民國八十八年五月及七月間，竊取臺南市安南區「永鎮宮」及「飛凰
    殿」賽錢箱內之香油錢，經本院於八十八年九月十五日以八十八年度易字第二一
    八九號判處拘役五十日確定，甫於八十八年十二月一日執行完畢，竟仍不知悔改
    ，復意圖為自己不法之所有，於民國八十九年二月十五日下午一時許，在臺南市
    ○○街○段二二八號「朝興宮」廟內，徒手竊取由該廟廟祝甲○○所管領，佩掛
    於廟中神像上之金牌八面（共重七三．二公克）。得手後旋經甲○○報警查獲，
    並自其上衣口袋內扣得贓物金牌八面。
二、案經臺南市政府警察局第三分局報告臺灣臺南地方法院檢察署檢察官偵查起訴。
    理  由
一、訊據被告乙○○於警、偵訊及本院審理時，對於右開時地，徒手竊取「朝興宮」
    廟內神像所佩掛金牌等情坦承不諱，經核與「朝興宮」廟祝甲○○於警訊中所指
    訴失竊情節相符，且有贓物領據附卷可證，本件事證明確，被告犯行可以認定。
二、核被告所為，係犯刑法第三百二十條第一項之竊盜罪。被告雖於警訊中供稱有精
    神分裂異常疾病，並提出臺南市醫院診斷證明書為證，惟按刑法上之心神喪失與
    精神耗弱，應依行為時精神障礙程度之強弱而定，如行為時之精神，對於外界事
    務全然缺乏知覺理會及判斷作用，而無自由決定意思之能力者，為心神喪失，如
    此項能力並非完全喪失，僅較普通人之平均程度顯然減退者，則為精神耗弱。又
    精神病本有心神喪失及心神耗弱之不同，前者固可不罰，後者僅減輕其刑，故其
    處罰與否，仍須視精神病之程度如何而定，非謂凡有精神病者均可不罰，且其不
    處罰與減輕其刑，必以其犯罪行為確在精神病中者為限，若其精神病時有間斷，
    而犯罪行為適在間斷之際者，則其行為與精神病無關，即不能以夙有精神病為理
    由，而主張不罰或減輕其刑，最高法院二十六年渝上字第二三七號、二十二年上
    字第一七七一號分別著有判例可供參照，被告雖經醫院診斷認定有精神分裂異常
    之疾病，仍應審究其他事證，以判斷被告於行為時精神障礙程度之強弱。經查，
    被告製作警訊筆錄時，對於行竊時細節、行竊動機等，均能明白陳述，顯見其對
    於己身所為仍有明確認知，並非缺乏知覺理會及判斷作用，被告實施本件犯罪行
    為，既非因精神分裂異常而致自由決定意思之能力喪失或減退，自難僅以被告罹
    患前開疾病，遽認被告有精神耗弱或心神喪失之情形，並據以減輕或免除其刑。
    爰審酌被告甫於八十八年八月間，因竊盜案件經本院判處拘役五十天，並於八十
    八年十二月一日執行完畢，隨即於八十九年二月十五日再犯本件竊盜案件，雖未
    構成累犯，然足見其未因前次論罪科刑而有所悛悔；被告竊取神像金牌意圖販賣
    得款之犯罪動機；竊取金牌得手後，隨即為警查獲並取回贓物，所生危害不大；
    以及犯罪後坦承犯行之態度等一切情狀，量處如主文所示之刑。
據上論結，應依刑事訴訟法第二百九十九條第一項前段，刑法第三百二十條第一項、
，罰金罰鍰提高標準條例第一條，判決如主文。
本案經檢察官羅瑞昌到庭執行職務。
中     華     民     國     八十九     年       四      月    二十一    日
                                     臺灣臺南地方法院刑事第四庭
                                         法  官  吳  坤  芳
右正本證明與原本無異。
如不服本判決，應於判決送達後十日內向本院提出上訴狀( 應附繕本 )。
                                         書記官  馬  愛  君
中     華     民     國     八十九     年       四      月    二十一    日
附錄論罪科刑法條：
刑法第三百二十條第一項：
意圖為自己或第三人不法之所有，而竊取他人之動產者，為竊盜罪，處五年以下有期
徒刑、拘役或五百元以下罰金。


司法院資訊處製作；財團法人民間司法改革基金會備份。
